【裁判字號】    95,訴,1151
【裁判日期】    950828
【裁判案由】    清償債務
【裁判全文】
臺灣桃園地方法院民事判決      九十五年度訴字第一一五一號
原      告  乙○○
            甲○○
被      告  丙○○
上列當事人間請求清償債務事件，於民國九十五年八月十四日言
詞辯論終結，本院判決如下：
    主      文
被告應給付原告乙○○新臺幣捌萬元，及自民國九十五年八月十
一日起至清償日止，按週年利率百分之五計算之利息。
原告乙○○其餘之訴駁回。
被告應給付原告甲○○新臺幣參拾萬元，及自民國九十四年十月
十日起至清償日止，按週年利率百分之五計算之利息。
訴訟費用由被告負擔伍分之貳，餘由原告乙○○負擔。
本判決第一項、第三項，得假執行。但被告得分別以新臺幣捌萬
元（乙○○）、參拾萬元（甲○○）為原告二人供擔保後，免為
假執行。
    事實及理由
一、本件原告起訴主張：被告自民國九十年一月二日起至九十三
    年九月十七日止，陸續向原告乙○○借款合計新臺幣（下同
    ）六十萬四千元，詎被告僅先後於九十四年五月十六日、六
    月十五日、七月十五日、八月十五日、九月十五日還款合計
    四萬四千元，尚欠五十六萬元未清償，屢經催討無效。又被
    告於九十二年十月九日向原告甲○○借款三十萬元，約定清
    償期為九十四年十月九日，詎屆清償期後，仍未獲清償，屢
    經催討，被告均置之不理。爰依消費借貸之法律關係，請求
    被告返還借款等語。並聲明：（一）被告應給付原告乙○○
    五十六萬元，及自支付命令送達之翌日起至清償日止，按週
    年利率百分之五計算之利息。（二）被告應給付原告甲○○
    三十萬元，及自九十四年十月十日起至清償日止，按週年利
    率百分之五計算之利息。
二、被告則以：（一）被告雖有收取原告乙○○自九十年一月二
    日起至九十三年九月十七日止所陸續給付之六十萬四千元，
    惟其中除九十年六月七日之八萬元係伊以借貸名義向原告乙
    ○○借貸取得外，其餘款項均為被告與原告乙○○交往期間
    ，原告乙○○所贈與被告，並非借款，況借貸八萬元部分，
    嗣後並據原告乙○○免除債務在案；（二）至伊先後於九十
    四年五月十六日、六月十五日、七月十五日、八月十五日、
    九月十五日交付合計四萬四千元之現金予原告乙○○，緣係
    伊當時自原告乙○○處取得該款項係為繳納學費，因為伊後
    來並未完成學業，且原告乙○○復向伊索討該款項，故伊於
    上開時間返還該款項；（三）另被告與原告甲○○並不認識
    ，更未向原告甲○○借款，原告甲○○所主張之三十萬元，
    亦係被告與原告乙○○交往期間，原告乙○○所贈與被告，
    至借據乙紙伊係在不知情狀況下簽署；等語置辯。並答辯聲
    明：（一）原告之訴駁回。（二）如受不利之判決，願供擔
    保請准宣告免為假執行。
三、兩造不爭執之事實：
（一）原告乙○○於支付命令聲請狀附表一所示之時間，以轉帳
      方式，將附表所示之金額合計六十萬四千元匯入被告設於
      中華商業銀行中壢分行第0000000000000 號及第00000000
      00000 號帳戶內。
（二）被告於九十二年十月九日簽署內容記載其向原告甲○○借
      貸取得三十萬元，並被告應於九十四年十月八日以前償還
      上開款項，逾期則自翌日起按週年利率百分之五加計利息
      等語之借據（即聲證七）交原告甲○○持有。
（三）被告先後於九十四年五月十六日、六月十五日、七月十五
      日、八月十五日、九月十五日交付合計四萬四千元之現金
      予原告乙○○。
（四）被告自原告乙○○處所取得不爭執事項（一）之所示款項
      中關於九十年六月七日八萬元部分，緣係被告於九十年六
      月六日向原告消費借貸之款項。
四、原告乙○○主張被告自九十年一月二日起至九十三年九月十
    七日止，陸續向原告乙○○借款合計六十萬四千元，詎被告
    僅還款合計四萬四千元，尚欠五十六萬元未清償等語，被告
    雖不否認其收取原告乙○○所陸續給付之六十萬四千元，惟
    以事實及理由欄三之（一）、（二）所載等語置辯，經查：
（一）按民事訴訟法第二百七十七條前段規定：「當事人主張有
      利於己之事實者，就其事實有舉證之責任。」；又當事人
      主張有金錢消費借貸關係存在，須就其發生所具備之特別
      要件即金錢交付及借貸意思表示一致，負舉證之責任，若
      僅證明有金錢之交付，未證明借貸意思表示互相一致者，
      尚不能認為有金錢借貸關係存在，最高法院八十一年度臺
      上字第二三七二號判決可資參照。本件原告乙○○主張其
      與被告間有附表一所示合計六十萬四千元消費借貸之合意
      及金錢之交付等語，被告雖自承其確已收受上開金錢，及
      就上開款項中關於九十年六月七日八萬元交付之原因確為
      消費借貸等語，惟就原告乙○○其餘之主張均為否認，揆
      諸上開說明，原告乙○○自應就附表（除九十年六月七日
      之八萬元外）所示金額之交付，確係兩造間有消費借貸之
      合意等節負擔舉證責任。惟原告乙○○就上開待證事項，
      於本院九十五年八月十四日行言詞辯論程序時自承：兩造
      就上開情節僅有口頭約定等語，而無法提出任何積極事證
      以佐其說，則原告此部分之主張自難採信。
（二）債權人向債務人表示免除其債務之意思者，債之關係消滅
      ，此固為民法第三百四十三條所明定，而關於原告乙○○
      於九十年六月七日交付消費借貸款項八萬元予被告等情，
      業為兩造所不爭執，已如前述，被告雖另抗辯原告乙○○
      嗣後業已免除其前揭八萬元之消費借貸債務云云，然被告
      就此部分抗辯並未提出任何證據方法供本院審認，是以被
      告關於免除債務之抗辯，洵無足採。
（三）被告尚積欠原告乙○○八萬元之消費借貸債務，已如前述
      ，本件被告雖另於不爭執事項（三）所載時間返還四萬四
      千元予原告乙○○，惟被告於本院九十五年八月十四日行
      言詞辯論程序時已陳明：該款項係應原告乙○○要求，所
      返還予原告先前贈與用以繳納學費之款項等語綦詳，顯見
      被告所返還之四萬四千元，與被告現尚積欠之八萬元消費
      借貸債務無涉，併此敘明。
五、原告甲○○主張被告另於九十二年十月九日向其借貸三十萬
    元，經原告甲○○委請原告乙○○匯款入被告設於中華商業
    銀行中壢分行第0000000000000 號帳戶內後，被告並簽署內
    容記載其向原告甲○○借貸取得三十萬元，並被告應於九十
    四年十月八日以前償還上開款項，逾期則自翌日起按週年利
    率百分之五加計利息等語之借據乙紙交原告甲○○持有，詎
    上開清償期日屆至後，被告仍拒絕清償等語，此為被告所否
    認，並以事實及理由欄二之（三）所載等語置辯，經查：按
    「私文書經本人或其代理人簽名、蓋章或按指印或有法院或
    公證人之認證者，推定為真正」，民事訴訟法第三百五十八
    條第一項定有明文。本件原告甲○○上開主張，業據其提出
    形式真正性不為被告所否認之借據及匯款回條影本各乙紙為
    證，揆諸上開法文，自堪信為真實。至被告雖以上開借據，
    伊係在不知情狀況下所簽署云云，惟其於本院九十五年八月
    十四日言詞辯論終結時自承其無法提出任何事證供本院審認
    ，其空言抗辯，自難採信。
六、按消費借貸之借用人應於約定期限內，返還借用物種類、品
    質、數量相同之物。未定返還期限者，借用人得隨時返還，
    貸與人亦得定一個月以上之相當期限，催告返還；又給付有
    確定期限者，債務人自期限屆滿時起，負遲延責任；給付無
    確定期限者，債務人於債權人得請求給付時，經其催告而未
    為給付，自受催告時起負遲延債任。其經債權人依督促程序
    送達支付命令者，與催告有同一之效力；另遲延之債務，以
    支付金錢為標的者，債權人得請求依法定利率計算之遲延利
    息，但約定利率較高者，仍從其約定利率，民法第四百七十
    八條、第二百二十九條第一項、第二項、第二百三十三條第
    一項分別定有明文。承上所述，原告甲○○與被告間有三十
    萬元之消費借貸關係，且雙方約定被告應於九十四年十月九
    日以前清償上開債務完畢，而被告迄今仍未清償該債務，則
    原告甲○○依前揭規定，請求被告給付三十萬元，暨自九十
    四年十月十日起至清償日止，按週年利率百分之五計算之利
    息，為有理由，應予准許；至原告乙○○與被告間八萬元之
    消費借貸關係，被告自亦應就上開債務負擔清償之責，惟此
    部分債務係未定返還期限之消費借貸，原告乙○○雖未依上
    開民法第四百七十八條規定一個月以上之相當期限催告被告
    返還，然其已於九十五年六月二十八日以記載兩造間有上開
    法律關係存在為由請求被告給付前揭款項之支付命令聲請狀
    送達予被告，被告並於同年七月十日收受送達無誤，此有送
    達證書乙紙為證，準此，應認被告自上開收受送達翌日起經
    過一個月後之九十五年八月十一日起負擔遲延給付之責。從
    而，原告乙○○請求被告給付八萬元，暨自九十五年八月十
    一日起至清償日止，按週年利率百分之五計算之利息，為有
    理由，應予准許。原告乙○○其餘逾此部分之請求，即屬無
    據，應予駁回。
七、本件原告二人勝訴部分，被告陳明願供擔保請求免為假執行
    等語，惟本件命被告給付部分尚未逾五十萬元，本院爰依民
    事訴訟法第三百八十九條第一項第五款規定職權宣告為假執
    行，並就被告聲請部分，酌定相當擔保金額，准許被告免為
    假執行。末以本件事證已臻明確，兩造其餘攻擊防禦方法，
    核與判決結果無影響，毋庸再予一一論述，附此敘明。
據上論結，本件原告乙○○之訴為一部有理由，一部無理由，原
告甲○○之訴為有理由，依民事訴訟法第七十九條、第七十八條
、第三百八十九條第一項第五款、第三百九十二條第二項，判決
如主文。
中   華   民   國   九十五   年    八   月   二十八   日
                         民事第二庭  法  官  石有為
以上正本，係照原本作成。
如對本判決上訴，須於判決送達後二十日內向本院提出上訴狀。
                                     書記官  黃棟楠
中   華   民   國   九十五   年    八   月   二十八   日


司法院資訊處製作；財團法人民間司法改革基金會備份。
